臺灣高等法院臺南分院民事判決　95年度上更(一)字第40號
上　訴　人
即　原　告　甲○○
訴訟代理人　張雯峰　律師
　　　　　　奚淑芳　律師
複 代 理人　嚴庚辰　律師
上　訴　人
即　被　告　許燕能即新華盛頓汽車旅館
訴訟代理人　黃紹文　律師
　　　　　　徐美玉　律師
　　　　　　黃溫信　律師
上列當事人間請求侵權行為損害賠償事件，兩造對於中華民國九
十三年九月十六日臺灣雲林地方法院第一審判決（九十二年度訴
字第五四八號）均提起上訴，判決後經最高法院發回，本院於九
十六年五月十五日言詞辯論終結，判決如下：
      主      文
原判決關於命上訴人許燕能即新華盛頓汽車旅館給付部分，並該
部分假執行之宣告，暨訴訟費用（確定部分除外）之裁判均廢棄
。
上開廢棄部分，上訴人甲○○在第一審之訴及假執行之聲請均駁
回。
上訴人甲○○之上訴駁回。
第一、二審（確定部分除外），及發回前第三審訴訟費用由上訴
人甲○○負擔。
      事  實  及  理  由
一、按訴之變更或追加，係指訴訟之當事人、訴訟標的、聲明中
    ，有一變更或追加者謂之；至於不變更訴訟標的，而補充或
    更正事實上或法律上之陳述者，非為訴之變更或追加，自屬
    當然；本件上訴人於原審及本院前審主張：伊於民國九十二
    年七月五日，投宿於許燕能在雲林縣麥寮鄉○○路○段一三
    號所經營之新華盛頓汽車旅館，兩造間成立住宿契約。許燕
    能係企業經營者，因其櫃檯員工疏未放下車輛進出管制柵欄
    ，且未經照會擅將伊住宿房間告知訴外人廖俊發等人，致伊
    遭訴外人廖俊發等人侵入住宿房間毆打成傷，伊因許燕能之
    加害給付受有損害，而本於消費者保護法（下稱消保法）第
    七條第三項、及系爭住宿契約之當事人地位，依民法第二百
    二十七條、第二百二十七條之一規定，請求許燕能負損害賠
    償責任等語，並提出買受人為「點範多媒體工作室」之統一
    發票一紙為證（原審卷第四頁、第一二頁、第一九一頁）；
    嗣經最高法院發回後，上訴人甲○○於本審則主張：「系爭
    住宿契約係利他契約，甲○○雖非契約當事人，亦有直接請
    求給付之權，而行使本件債務不履行之損害賠償請求權」等
    語（本審卷第一一八頁）；是就上訴人甲○○主張行使債務
    不履行之損害賠償請求權部分，於原審及本院前審時原係陳
    述其為系爭住宿契約之當事人，嗣於本審雖另陳述其為利他
    契約之第三人而略有不同，惟其主張行使之債務不履行損害
    賠償請求權均係同一，其訴訟標的法律關係並無變更；堪認
    上訴人甲○○於本審所為上開陳述，核係更正其事實上及法
    律上之陳述而已，並非訴之變更或追加，先予敘明。
二、上訴人甲○○主張：伊於九十二年七月五日，投宿於許燕能
    在雲林縣麥寮鄉○○路○段一三號所經營之新華盛頓汽車旅
    館五０二號房。當晚就寢後，因許燕能之櫃檯員工即訴外人
    吳雅蘋疏未放下車輛進出管制柵欄，且未經照會擅將伊住宿
    房間告知訴外人廖俊發等人，致伊遭訴外人廖俊發等人侵入
    房間毆打，受有頭部外傷併腦震盪、右前臂、左上臂、左前
    臂、左大腿、左膝、右小腿多處擦傷、右手肘挫傷併瘀青合
    併鷹嘴突粉碎性骨折、右尺骨粉碎性骨折、右第五掌骨骨折
    、左手肘挫傷併肱骨髁骨折、左第三掌骨粉碎性骨折、左足
    第三、四、五蹠骨粉碎性骨折、胸部挫傷、腹部挫傷、右大
    腿挫傷併瘀青、右小腿挫傷併瘀青及左大腿挫傷併瘀青之傷
    害。許燕能係以提供旅客住宿服務為營業，屬消保法第二條
    第二款之企業經營者，其提供之服務，未具備通常合理期待
    之安全性，致伊受傷，應依同法第七條第三項規定，對伊負
    賠償責任。且伊所屬製作「臺灣奇案」之「點範多媒體工作
    室」與許燕能訂立系爭住宿契約，伊係系爭利他契約之利益
    第三人，得直接請求許燕能為給付；許燕能未盡維持住宿場
    所「居住安寧及不受第三人侵擾」之注意義務，致伊遭人侵
    入住宿房間毆打成傷，顯有可歸責事由，亦應依民法第二百
    二十七條、第二百二十七條之一規定，對伊負債務不履行之
    損害賠償責任；爰求為命許燕能給付（賠償）伊新台幣（下
    同）二百八十五萬零八百二十九元（含：醫療費八萬四千
    二百零九元、整型必要費二十萬一千六百五十元，因傷
    無法工作損失七十四萬一千元、減少勞動能力損失三百零
    二萬四千五百二十二元、精神慰撫金七十萬元，合計共四
    百七十五萬一千三百八十一元之損害，因伊與有過失，經減
    輕許燕能過失責任百分之四十後，金額為二百八十五萬零八
    百二十九元），及自九十三年六月二十四日起，加計法定遲
    延利息之判決（上訴人甲○○逾上開金額部分之請求，業經
    本院前審判決敗訴確定）。並聲明：(一)原判決（確定部分除
    外）不利於伊之部分廢棄。(二)上廢棄部份，許燕能即新華盛
    頓汽車旅館應再給付伊五十一萬一千九百十三元，及自九十
    三年六月二十四日起至清償日止，按年息百分之五計算之利
    息。(三)願供擔保請准宣告假執行。(四)許燕能之上訴駁回。(五)
    第一、二、三審之訴訟費用由許燕能負擔。
三、上訴人許燕能則以：甲○○並非系爭住宿契約之當事人，兩
    造間並無住宿契約關係存在，甲○○亦非利益第三人。且據
    系爭住宿契約，渠固須提供安全無虞之住宿房間及週邊設備
    予甲○○使用，惟不包含於甲○○投宿期間應保障其不受外
    人侵入毆打之人身安全義務。渠提供甲○○住宿之房間其門
    扇、及安全鎖等設備，既足以防範外人隨意入侵，已具通常
    合理期待之安全性，可見甲○○遭廖俊發等人侵入毆打成傷
    ，並非渠所提供之服務本身所造成。縱渠之受僱人吳雅蘋洩
    漏甲○○住宿房間，違反契約義務，該義務之違反與甲○○
    受傷間亦無相當因果關係，不能命渠負賠償之責。如認渠仍
    應負損害賠償責任，甲○○就其未確實上鎖房門，致訴外人
    廖俊發等人輕易侵入施暴，造成事故而生之損害，顯然與有
    過失等情詞，資為抗辯，並聲明：(一)原判決不利於渠部分廢
    棄。(二)上廢棄部分，上訴人甲○○在第一審之訴及假執行之
    聲請均駁回。(三)上訴人甲○○之上訴駁回。(四)第一、二審訴
    訟費用均由對造負擔。
四、上訴人甲○○主張其於九十二年七月五日，投宿於許燕能經
    營之新華盛頓汽車旅館五０二號房。上訴人許燕能係企業經
    營者，伊於當晚就寢後，因許燕能之櫃檯員工即訴外人吳雅
    蘋疏未放下車輛進出管制柵欄，且未經照會擅將伊住宿房間
    告知訴外人廖俊發等人，致伊遭訴外人廖俊發等人侵入房間
    毆打，受有頭部外傷併腦震盪、右前臂、左上臂、左前臂、
    左大腿、左膝、右小腿多處擦傷、右手肘挫傷併瘀青合併鷹
    嘴突粉碎性骨折、右尺骨粉碎性骨折、右第五掌骨骨折、左
    手肘挫傷併肱骨髁骨折、左第三掌骨粉碎性骨折、左足第三
    、四、五蹠骨粉碎性骨折、胸部挫傷、腹部挫傷、右大腿挫
    傷併瘀青、右小腿挫傷併瘀青及左大腿挫傷併瘀青之傷害等
    情，除據上訴人甲○○於原審提出而為上訴人許燕能所不爭
    之住宿費統一發票、未收帳款結帳表、診斷證明書等件為證
    （原審卷第一二頁至第一四頁）外，且有原審調閱雲林縣警
    察局台西分局受理上訴人甲○○刑事案件相關資料在卷（原
    審卷第八四頁至第九七頁）可參；復經證人即上訴人許燕能
    之櫃檯員工吳雅蘋於原審證述：「訪客車輛不能開進旅館內
    ，只能通知投宿的客人有訪客，請他自行處理。因為當天很
    忙，有人投宿，我要忙著登記以致忘了放下柵欄。廖俊發他
    們三個人一起走到櫃檯問我執行製作睡哪一房間，我知道執
    行製作住在五○二號房間，便告知他們，他們就離開櫃檯。
    我以為廖俊發等人也是他們的工作人員，所以才告訴他們甲
    ○○睡的房間，也沒有立即打電話告知甲○○」等語明確（
    原審卷第一一二頁、第二００頁至第二０三頁），並為兩造
    所不爭，堪信上訴人甲○○之上開主張為真實。
五、上訴人甲○○另主張：上訴人許燕能之櫃檯員工因疏未放下
    車輛進出管制柵欄，且未經照會擅將伊住宿房間告知訴外人
    廖俊發等人，致渠等直入伊房間將伊毆傷，其提供之服務，
    未具備通常合理期待之安全性，致伊受傷，應負消保法第七
    條第三項之賠償責任；且其履行契約未盡維持住宿場所「居
    住安寧及不受第三人侵擾」注意義務，致伊遭人侵入毆打成
    傷，亦有可歸責事由，併應負民法第二百二十七條、第二百
    二十七條之一規定之債務不履行損害賠償責任等語，則為上
    訴人許燕能否認，並以上情置辯；是上訴人許燕能提供之服
    務及履行契約債務之行為，與上訴人甲○○遭訴外人廖俊發
    等人侵入房間暴力毆打成傷間，是否具有相當因果關係？厥
    為本件訴訟首應審究之爭點。
六、按損害賠償之債，以有損害之發生及有責任原因之事實，並
    二者之間，有相當因果關係為成立要件。故原告所主張損害
    賠償之債，如不合於此項成立要件者，即難謂有損害賠償請
    求權存在，最高法院著有四十八年台上字第四八一號判例可
    資參照。又所謂相當因果關係，係指依經驗法則，綜合行為
    當時所存在之一切事實，為客觀之事後審查，認為在一般情
    形上，有此環境，有此行為之同一條件，均發生同一之結果
    者，則該條件即為發生結果之相當條件，行為與結果即有相
    當之因果關係。反之，若在一般情形上，有此同一條件存在
    ，而依客觀之審查，認為不必皆發生此結果者，則該條件與
    結果並不相當，不過為偶然之事實而已，其行為與結果間即
    無相當因果關係（最高法院八十七年度台上字第一五四號判
    決要旨參照）。本件上訴人甲○○主張上訴人許燕能應負消
    保法第七條第三項之損害賠償責任，及民法第二百二十七條
    、第二百二十七條之一之債務不履行損害賠償責任者，無非
    係以其於九十二年七月五日，投宿於上訴人許燕能經營之新
    華盛頓汽車旅館時，因上訴人許燕能僱用之員工吳雅蘋疏於
    門禁管制，且洩漏被上訴人住宿房間號碼，遭訴外人廖俊發
    等人侵入房間毆打成傷之事故，致受有醫療費、整型必要費
    、因傷無法工作損失、減少勞動能力損失、精神慰撫金等損
    害者，為其論據；是就上訴人甲○○主張本件損害賠償之債
    ，其中「有損害之發生」，係指「遭訴外人廖俊發等人侵入
    房間毆打成傷之事故」；其中「有責任原因之事實」，係指
    「上訴人許燕能僱用之員工吳雅蘋疏於門禁管制，且洩漏被
    上訴人住宿房間號碼」者而言。準此，上開二者間，須具有
    相當因果關係，核係上訴人許燕能應負損害賠償責任之成立
    要件至明。
七、經查：
（一）上訴人甲○○於九十二年七月五日，投宿於上訴人許燕能
      經營之新華盛頓汽車旅館之當晚，因上訴人許燕能僱用之
      員工吳雅蘋疏於門禁管制，且洩漏上訴人甲○○住宿房間
      號碼，致上訴人甲○○遭訴外人廖俊發等人侵入房間毆打
      成傷者，為兩造不爭之事實，並經證人吳雅蘋於原審證述
      明確，已如上述。
（二）又旅館設置門禁目的，在於區隔住宿旅客與非住宿之閒雜
      人等，以維護旅館之門戶安全、住宿旅客之居住品質及個
      人隱私，以避免旅客遭受不當干擾；此係旅館業者經營之
      一般態樣。是以若旅館業者未盡維護門禁義務，因此而造
      成旅客之損害者，應係指旅客之居住品質、個人隱私遭受
      不當干擾而言；至於旅客之人身安全，在一般情形上，並
      不當然即有受不法侵害之虞。
（三）本件造成上訴人甲○○損害之發生，其直接原因為「遭訴
      外人廖俊發等人侵入房間毆打」，至於上訴人許燕能之受
      僱人吳雅蘋疏於門禁管制，且洩漏上訴人甲○○住宿房間
      號碼，雖同時構成上訴人甲○○遭受毆打成傷而受有損害
      之條件之一，然「疏於門禁管制」之不行為，在一般情形
      上，並不當然即有發生住宿旅客遭第三人暴力毆打結果之
      虞。本件上訴人甲○○固因訴外人吳雅蘋疏於門禁管制，
      且洩漏上訴人甲○○住宿房間號碼，致遭訴外人廖俊發等
      人侵入房間毆打而造成損害之發生，惟在一般情形上，在
      「疏於門禁管制之不行為」之同一條件下，充其量僅將造
      成旅客之居住品質、個人隱私遭受不當干擾而已，並不必
      然即會發生住宿旅客遭人暴力毆打之結果；是上訴人許燕
      能之受僱人吳雅蘋疏於門禁管制，且洩漏上訴人甲○○住
      宿房間號碼之行為，僅係造成上訴人甲○○遭訴外人暴力
      毆打結果之諸多條件之一，且該條件與上訴人甲○○遭暴
      力毆打受有損害之結果間既不相當，核係為偶然之事實而
      已，難認二者間有何相當因果關係可言。上訴人許燕能抗
      辯：本件並無相當因果關係者，核與實情相符，應堪採信
      。
八、上訴人甲○○雖主張：許燕能係以提供旅客住宿服務之企業
    經營者，其提供之服務，未具備通常合理期待之安全性，致
    伊受傷，應依同法第七條第三項之規定，對伊負賠償責任云
    云；惟按消保法第七條第三項規定，企業經營者所負損害賠
    償責任，就損害之發生及有責原因事實間，須有相當因果關
    係為其成立要件者，此觀該條項規定：「企業經營者違反前
    二項規定，【致生】損害於消費者或第三人時，應負連帶賠
    償責任。但企業經營者能證明其無過失者，法院得減輕其賠
    償責任。」亦明。是企業經營者依消保法第七條第三項規定
    ，對於消費者或第三人負損害賠責任者，除有違反同條第一
    項、第二項之行為外，並需消費者或第三人所受之損害，與
    企業經營者之違反行為間具有相當因果關係始可。本件上訴
    人甲○○係因訴外人廖俊發等人，故意侵入其未上鎖之房間
    毆打行為所致，上訴人甲○○之受有損害，與上訴人許燕能
    所僱用員工吳雅蘋之疏失，及其提供之服務間，並無相當因
    果關係，已如上述，上訴人甲○○主張上訴人許燕能應負消
    保法第七條第三項之損害賠償責任云云，即屬無據。
九、上訴人甲○○復主張：上訴人許燕能之受僱人上開行為屬於
    可歸責之加害給付，伊雖係利益第三人，亦得請求債務不履
    行之損害賠償賠償云云；惟查：本件上訴人甲○○係因訴外
    人廖俊發等人，故意侵入其未上鎖之房間毆打行為所致，上
    訴人甲○○之受有醫療費、整型必要費、因傷無法工作損失
    、減少勞動能力損失、精神慰撫金等損害，係因訴外人廖俊
    發等人，故意侵入其未上鎖之房間毆打行為所致，與上訴人
    許燕能之履行契約行為間並無相當因果關係，亦如上述。本
    件上訴人許燕能之使用人關於債之履行，不論是否與有故意
    或過失之可歸責事由，然與上訴人甲○○主張所受上開損害
    間，既無相當因果關係，就上訴人甲○○之上開損害，上訴
    人許燕能自不負債務不履行之損害賠償責任；上訴人甲○○
    上開主張同無足採。
十、綜上，本件上訴人甲○○所受損害之發生，係因遭訴外人廖
    俊發等人故意侵權行為所致，與上訴人許燕能提供之服務，
    及履行住宿契約之債務行為間，並無相當因果關係。上訴人
    甲○○並無消保法第七條第三項之損害賠償請求權，及民法
    二百二十七條、第二百二十七條之一之債務不履行損害賠償
    請求權可言。從而，上訴人主張本於消保法第七條第三項、
    民法二百二十七條、第二百二十七條之一等規定，求為命上
    訴人許燕能給付二百八十五萬零八百二十九元，及自九十三
    年六月二十四日起，加計法定遲延利息之判決（上訴人甲○
    ○逾上開金額部分之請求，業經本院前審判決駁回確定），
    非有理由，不應准許。原審疏未詳查，判決上訴人許燕能應
    給付上訴人甲○○二百三十三萬八千九百十六元，及自九十
    三年六月二十四日起至清償日止，按週年利率百分之五計算
    之利息，並依兩造之聲請，分別酌定相當之擔保金額為准、
    免假執行之宣告，尚有未洽；上訴人許燕能上訴意旨指摘原
    判決此部分不當，為有理由，自應由本院將原判決此部分予
    以廢棄，並改判如主文第二項所示；至上訴人甲○○其餘請
    求而不應准許部分，原審為其敗訴之判決，並駁回其假執行
    之聲請，所採之理由雖有不同，惟結論並無二致，仍應予維
    持，上訴人甲○○上訴意旨指摘原判決不當，請求上訴人許
    燕能應再給付五十一萬一千九百十三元之本息，非有理由，
    應予駁回。
十一、本件事證已臻明確，兩造其餘攻擊防禦方法之陳述，與判決
    結果並無影響，爰不一一論述，併此敘明。
十二、據上論結，本件上訴人許燕能之上訴為有理由，上訴人甲○
    ○之上訴為無理由，依民事訴訟法第四百五十條、第四百四
    十九條第一項、第二項、第七十八條，判決如主文。
中　　華　　民　　國　　96　　年　　5　　月　　29 　　日
                    民事第三庭
                                審判長法　官  陳  光  秀
　　　　　　　　　　　      　　　　　法　官  曾  平  杉
                                      法　官　李  文  賢
上為正本係照原本作成。
如對本判決上訴，須於判決送達後20日內向本院提出上訴狀，未
表明上訴理由者，應於上訴後20日內，向本院提出理由書（須附
繕本）。依法應委任律師為訴訟代理人，始得上訴。
中　　華　　民　　國　　96　　年　　5　　月　　30 　　日
                                      書記官　劉　清　洪
【附記】
民事訴訟法第466條之1：
(1)對於第二審判決上訴，上訴人應委任律師為訴訟代理人。但上
  訴人或其法定代理人具有律師資格者，不在此限。
(2)上訴人之配偶、三親等內之血親、二親等內之姻親，或上訴人
  為法人、中央或地方機關時，其所屬專任人員具有律師資格並
  經法院認為適當者，亦得為第三審訴訟代理人。
民事訴訟法第466條之2：
　上訴人無資力委任訴訟代理人者，得依訴訟救助之規定，聲請
  第三審法院為之選任律師為其訴訟代理人。
